【裁判字號】    87,訴緝,90
【裁判日期】    890214
【裁判案由】    肅清煙毒條例等
【裁判全文】
臺灣士林地方法院刑事判決                          八十七年度訴緝字第九號
    公  訴  人  臺灣士林地方法院檢察署檢察官
    被      告  乙○○
右列被告因違反肅清煙毒條例案件，經檢察官提起公訴（八十六年度偵字第七六六號
），本院判決如左：
    主  文
乙○○施用第一級毒品，免刑；又施用第二級毒品，免刑。
    事  實
一、乙○○有多次違反肅清煙毒條例案件之前科（於本件均不構成累犯），仍不知悔
    改，復於民國八十六年一月九日下午二時三十分採尿前一二０小時內某時（不含
    為警查獲後），及上開採尿前九十六小時內某時（不含為警查獲後），在其臺北
    市士林區○○○路○段一一０巷十一號住處，分別非法施用第一級毒品海洛因及
    第二級毒品甲基安非他命各一次。嗣於八十六年一月九日下午二時三十分，為警
    在上址查獲。
二、案經臺北市政府警察局北投分局報請臺灣士林地方法院檢察署檢察官偵查起訴，
    嗣經本院裁定送觀察、勒戒，經該勒戒處所認有繼續施用毒品傾向，由本院裁定
    令入戒治處所施以強制戒治一年，自八十七年十二月八日開始執行，其於執行期
    滿三月後，嗣經裁定停止戒治，所餘戒治期間付保護管束，並於八十八年十二月
    七日期滿未被撤銷，而視為強制戒治期滿。
    理  由
一、訊據被告乙○○坦承右揭犯行，且被告為警查獲後，經採集尿液送驗結果，呈安
    非他命及嗎啡陽性反應，有臺北市立療養院八十六年一月十六日煙毒尿液檢驗報
    告書一紙在卷足憑。另被告就施用安非他命及海洛因之時間雖不復記憶，惟查個
    人口服投與甲基安非他命後，其尿液中能否驗出安非他命陽性反應，與其投與方
    式、投與量、個人體質、採尿時間及檢測儀器之精密度等有關，一般而言，約百
    分之七十於口服投與後二十四小時內自尿中排出，約百分之九十於九十六小時內
    自尿中排出，從而吸食時間距採集尿液時間最長可能不會超過四日，此有行政院
    衛生署藥物食品檢驗局八十一年二月八日八一藥檢壹字第一一五六號函可參。而
    初次吸食煙毒者，經人體代謝作用於八小時內，約有百分之八十之量排出，二十
    四小時後，約有百分之九十排出，七十二小時後仍有微量排出，依個人體質不同
    排出時間亦有差異，尤其成癮者其於吸食後一二０小時內所採尿液，配合具公信
    力之儀器，仍可驗出等情，有憲兵司令部八十年三月二十五日八十年鑑驗字０九
    九九號函可稽，是若被告尿液中驗得安非他命及海洛因反應，應認其於採尿前九
    十六小時內某時有施用安非他命，於一二０小時內某時有施用海洛因。是被告應
    於八十八年一月二十六日為警採尿前一二０小時內某時（不含為警查獲後）施用
    海洛因，及在採尿時之前九十六小時期間內（不含為警查獲後）施用安非他命甚
    明。公訴人認施用時間在八十六年一月九日下午二時三十分前四十八小時內施用
    ，其認定之時間與上開函示不符，容有誤會，被告施用海洛因及安非他命之時間
    ，應如前述。事證明確，被告犯行洵堪認定，應依法論科。
二、公訴人認被告施用海洛因之犯行，係犯肅清煙毒條例第九條第一項之罪，施用安
    非他命部分，則犯麻醉藥品管理條例第十三條之一第二項第四款之罪，惟查被告
    行為後毒品危害防制條例已於八十七年五月二十日經總統公布，於同年月二十二
    日生效施行。核被告施用海洛因之犯行，係犯該條例第十條第一項之施用第一級
    毒品罪，其法定刑較肅清煙毒條例第九條第一項之施用毒品罪為輕，是就被告施
    用毒品海洛因部分，應適用裁判時之毒品危害防制條例處斷。至被告施用安非他
    命部分，經查「麻醉藥品管理條例」名稱已修正為「管制藥品管理條例」，全文
    亦經修正，且已於八十八年六月二日經總統公布，同年六月四日生效施行。查修
    正後之「管制藥品管理條例」雖將吸用麻醉藥品之罪刑規定予以刪除，惟同一行
    為已經由八十七年五月二十日總統公布、同年月二十二日生效施行之毒品危害防
    制條例所規範、處罰；從而，管制藥品管理條例之公布施行，並非就吸用麻醉藥
    品之行為予以除罪化，合先敘明。再經比較麻醉藥品管理條例及毒品危害防制條
    例所規定上開二罪之法定刑，雖麻醉藥品管理條例第十三條之一第二項第四款之
    非法吸用麻醉藥品罪刑度較輕，然毒品危害防制條例第二十條第一項、第二項規
    定，施用毒品者，檢察官應先將被告送勒戒處所觀察、勒戒，其期間不得逾一個
    月；經觀察、勒戒後，無繼續施用毒品傾向者，應由檢察官為不起訴處分；又同
    條例第三十五條第三款規定，本條例修正施行前繫屬之案件，除有刑法第二條第
    一項但書之情形外，於修正施行後，審判中由法院依修正後規定處理之；依修正
    後規定應為不起訴處分者，法院應為免刑之判決。比較上開二法，以毒品危害防
    制條例有利於被告，依刑法第二條第一項前段規定，就被告施用安非他命部分，
    自亦應適用裁判時之毒品危害防制條例處斷，是被告此部分，係犯同條例第十條
    第二項之罪。被告持有第一級毒品及第二級毒品之低度行為，均為其施用之高度
    行為所吸收，均不另論罪。另被告經裁定交付觀察、勒戒後，認有繼續施用毒品
    傾向，繼施以強制戒治，而於執行期滿三月後，經裁定停止戒治，所餘戒治期間
    付保護管束，並於八十八年七月六日期滿而未被撤銷等情，有本院裁定二份、台
    灣士林看守所附設勒戒處所八十七年十一月二十六日以八七士所戒字第三六四七
    號函附之有無繼續施用毒品傾向證明書、臺灣士林地方法院檢察署八十八年十二
    月二十九日甲○觀字第一０二四八號函附之該署八十八戒執助一字第三六號、第
    一九九號案卷宗可稽，故應由本院依法諭知免刑之判決。
據上論斷，應依刑事訴訟法第二百九十九條第一項但書，毒品危害防制條例第十條第
一項、第二項、第二十三條第一項、第三十五條第三款，刑法第十一條前段、第二條
第一項前段，判決如主文。
本案經檢察官李學到庭執行職務。
中    華    民    國      八十九      年      二      月      十四      日
                                  臺灣士林地方法院刑事第四庭
                                      法  官  江  翠  萍
右正本證明與原本無異。
如不服本判決，應於判決送達後十日內，向本院提出上訴狀。
                                      書記官  陳  淑  女
中    華    民    國      八十九      年      二      月      十六      日
附錄本案論罪科刑法條全文
毒品危害防制條例第十條第一項、第二項：
  施用第一級毒品者，處六月以上五年以下有期徒刑。
  施用第二級毒品者，處三年以下有期徒刑。


司法院資訊處製作；財團法人民間司法改革基金會備份。
